臺灣臺北地方法院民事判決　　　　　　　　96年度訴字第81號
原　　　告　丙○○○
兼訴訟代理人乙○○
被　　　告　雍興建設股份有限公司
兼法定代理人甲○○
上列當事人間請求返還價金等事件，本院於九十六年一月二十三
日言詞辯論終結，判決如下：
    主  文
被告應連帶給付原告新台幣肆佰伍拾伍萬捌仟捌佰元及自民國七
十三年七月一日起至清償日止，按週年利率5%計算之利息。
訴訟費用由被告連帶負擔。
本判決於原告以新台幣壹佰伍拾貳萬元供擔保後，得假執行。
    事實及理由
一、原告主張：
（一）緣被告雍興股份有限公司（下稱雍興公司）以被告甲○○
      為連帶保證人，就坐落於彰化縣北斗鎮○○○段第38、38
      -2、38-7、38-44、38-58、38-65地號（重測後為光復段
      第1048地號－原地主謝桃，以及第1049、1049-2地號－原
      地主陳丁春）土地上建物即北斗鎮公所民國（下同）69年
      8月5日所核發之（69）北鎮建字第7194號建照執照內，編
      號為A-1第18、19、20、21、22、23、24、25、26、28（
      門牌號碼依序為復興路184、182、180、178、176、174、
      172、170、168號及同路200巷4號）等本國式加強磚造兩
      層樓房10棟與該房屋等所占土地（包括法定空地），於
      70年7月10日與原告訂立不動產買賣契約書，總價款計新
      台幣（下同）5,000,000元。原告除給付被告雍興公司價
      款3,540,000元外，尚代被告雍興公司支付材料款計775,0
      00元，以及代其償還所欠工人林永昌之債務計80,000元，
      並代其定作係爭房屋之鋁窗（內框）、玻璃工料款項計
      33,800元，與鐵捲們、樓梯鐵欄杆扶手等計130,000元，
      以上5項合計4,558,800元，且末一筆款項之給付日期為73
      年7月1日。
（二）原告雖尚有未付之價款441,200元，但被告雍興公司不僅
      尚有土地（即第1048、1049、1049-2地號）未過戶予原告
      ，且亦未支付土地增值稅，更未依其所另立之同意書所載
      施工明細完成屋內工程及水電衛生設備等。兩相比較，原
      告確已超付價款，蓋價款餘額441,200元顯不足完成被告
      雍興公司上述未完成之部分。惟被告雍興公司迄今仍遲不
      履約，而上開系爭第1048地號土地，不但被台中區中小企
      業銀行北斗分行依彰化地方法院79年度全執甲字第104號
      假扣押在案，被告雍興公司又將系爭第1048地號土地，依
      彰化地方法院79年度全執甲字第107號實施假處分在案，
      並將系爭第1049地號土地過戶為被告甲○○所有，進而將
      之設定抵押權登記予訴外人廖坤鈿與羅肇基，同時又將系
      爭第1049-2地號土地過戶為被告甲○○之妻柯完所有。嗣
      系爭第1048、1049地號土地因拍賣程序被第三人陳靜秋所
      拍定，並訴請拆屋還地，致原告向被告雍興公司所購買之
      房屋均被拆成平地。至此，系爭買賣契約之標的物土地及
      房屋全部給付不能。為此，原告爰依民法第256條之規定
      解除買賣契約，並以起訴狀繕本之送達為解除系爭買賣契
      約之意思表示，另依民法第259條第2款之規定，請求被告
      連帶返還原告已給付之價金及自最後1筆款項給付之日即
      73年7月1日起給付利息等語。
（三）訴之聲明：
    1.被告應連帶給付原告4,558,800元，及自73年7月1日起至
      清償日止，按年息5％計算之利息。
    2.訴訟費用由被告連帶負擔。
    3.原告願供擔保，聲請宣告假執行。
二、被告方面：
    被告未於言詞辯論期日到場，亦未提出書狀作何聲明或陳述
    。
三、本件原告主張之事實，業據其提出土地登記謄本、變更起造
    人申請書及位置圖、部分使用執照及其申請書與申請人名冊
    、建築改良物登記簿、不動產買賣契約書、收款收據、材料
    款明細表及送貨簽單18張、7張、代償證明書、請款單、收
    據、台灣高等法院台中分院81年度上字第593號案件之81年4
    月16日筆錄、同意書、彰化地院勘驗筆錄、彰化地院78年度
    全字第161號裁定、彰化地院民事執行處通知書、台灣彰化
    地院81年度訴字第609號、台灣高等法院台中分院82年度重
    上字第55號、84年度重上更(一)字第2號、85年度上更(二)字第
    13 號、86年度上更(三)字第96號、最高法院83年度台上字第
    3251 號、84年度台上字第2911號、86年度台上字第2766號
    、88年度台上字第558號判決等件影本為證。
四、按當事人主張之事實，經他造於準備書狀內或言詞辯論時自
    認者，無庸舉證；又當事人對於他造主張之事實，於言詞辯
    論期日不爭執者，視同自認。當事人對於他造主張之事實，
    已於相當時期受合法之通知，而於言詞辯論期日不到場，亦
    未提出準備書狀爭執者，準用第1項之規定亦視同自認，民
    事訴訟法第279條第1項、第280條第1項、第3項分別定有明
    文。本件原告起訴狀繕本及本院之言詞辯論通知書均已於相
    當時期合法送達通知被告，被告既未於言詞辯論期日到場爭
    執，復未提出書狀答辯以供本院斟酌，視同自認原告主張之
    事實，則應認原告之主張為真實。
五、再按因可歸責於債務人之事由，致給付不能者，債權人得請
    求賠償損害。債權人於有第226條之情形時，得解除其契約
    。民法第226條第1項、第256條分別定有明文。又契約解除
    時，當事人雙方有回復原狀之義務，如受領之給付為金錢者
    ，應附加自受領時起之利息償還之。民法第259條第2款亦有
    明文。經查，本件原告與被告公司間成立不動產買賣契約關
    係，原告並已向被告給付價金共計4,558,80 0元，惟被告違
    約未將系爭房屋之基地移轉登記予原告所有，並有部分工程
    未完成等事實，業據台灣彰化地院以81年度訴字第609號、
    台灣高等法院台中分院分別以82年度重上字第55號、84年度
    重上更(一)字第2號、85年度上更(二)字第13號、86年度上更(三)
    字第96號判決及最高法院以83年度台上字第3251號、84年度
    台上字第2911號、86年度台上字第2766號、88年度台上字第
    558號判決確定，此屬於該案判決中當事人主張之重要爭點
    ，既經法院判決確定，足認為真實，而得採信。因原告向被
    告公司購買之房屋，因可歸責於被告之故該房屋坐落之基地
    由他人拍定後，致業遭基地所有權人訴請訴屋還地勝訴，並
    經假執行拆除完畢。是本件系爭不動產買賣之標的物已不存
    在，被告為給付不能，且可歸責於被告之事由，則原告據此
    解除契約，並依民法第259條第2款回復原狀之規定，訴請被
    告應連帶給付如主文所示之金額及利息（以最後1筆價金給
    付之日期為準），洵屬有據，為有理由，應予准許。
六、假執行之宣告：
    原告陳明願供擔保，請求宣告假執行，核無不合，茲酌定相
    當之擔保金額，予以准許。
七、結論：本件原告之訴為有理由，依民事訴訟法第385條第1項
    前段、第85第2項、第390條第2項，判決如主文。
中　　華　　民　　國　　96　　年　　1 　　月　　31　　日
                    民事第五庭法    　官　陶亞琴
以上正本係照原本作成
如對本判決上訴，須於判決送達後20日內向本院提出上訴狀
中　　華　　民　　國　　96　　年　　1 　　月　　31　　日
                  　　　　　　法院書記官　吳芳玉
